【裁判字號】    99,交聲,486
【裁判日期】    991026
【裁判案由】    違反道路交通管理處罰條例聲明異議
【裁判全文】
臺灣桃園地方法院交通事件裁定        99年度交聲字第486號
原處分機關  交通部公路總局新竹區監理所桃園監理站
異  議  人
即受處分人  乙○○
上列異議人即受處分人因違反道路交通管理處罰條例案件，不服
交通部公路總局新竹區監理所桃園監理站中華民國99年3 月17日
桃監裁罰字第裁52-DB0000000號違反道路交通管理事件裁決書所
為之處分（原舉發案號：桃警局交字第DB0000000 號），聲明異
議，本院裁定如下：
    主  文
異議駁回。
    理  由
一、原處分意旨略以：異議人即受處分人乙○○於民國99年2 月
    7 日晚間10時55分許，騎乘車牌號碼YAK-600 號重型機車行
    經桃園縣八德市○○路、忠義街口，因「駕車行經有燈光號
    誌管制之交岔路口闖紅燈」違規，為桃園縣政府警察局桃園
    分局員警擘開桃警局交字第DB0000000 號舉發通知單舉發。
    嗣經原處分機關依道路交通管理處罰條例第53條第1 項、第
    63條第1 項第3 款之規定，裁處受處分人罰鍰新臺幣（下同
    ）1, 800元，並記違規點數3 點。
二、異議意旨略以：異議人係於上開時間騎駛機車，在桃園市○
    ○路381 巷口等待紅綠燈，迨號誌燈變為綠燈時才右轉駛入
    永豐街，而當時永豐街之號誌為紅燈，但永豐路381 巷與忠
    義街間僅相隔與5 、6 公尺，且路口劃設有網狀線，該處根
    本無法停車，異議人僅得直接駛過永豐街之紅燈，故不得以
    此即認異議人有闖紅燈之行為，爰依法聲明異議，請求撤銷
    原處分云云。
三、按「汽車駕駛人，行經有燈光號誌管制之交岔路口闖紅燈者
    ，處新臺幣一千八百元以上五千四百元以下罰鍰。」、「汽
    車駕駛人有下列各款所列條款之一者，除依原條款處罰鍰外
    ，並予記點：三、有第四十三條、第五十三條或第五十四條
    情形之一者，各記違規點數三點。」，道路交通管理處罰條
    例第53條第1 項、第63條第1 項第3 款分別定有明文。
四、異議人固於本院訊問時庭呈其所拍攝之違規路口路標、號誌
    及標線之照片，並辯稱：「我是從左上方編號一照片紅綠燈
    的地方【即永豐路381 巷巷口】，確定是綠燈之後，我才騎
    出來右轉，我的行車方向如同編號二所示【即沿永豐路往忠
    義街方向行駛】，但是警察說我闖編號三的紅燈【即忠義街
    口之紅燈】，他說在那個紅燈之前要先停下來。但是那個紅
    燈的前面是網狀線，也不能夠停車。」、「我這邊有其他道
    路的照片，顯示在同樣的道路的設計之下，在同樣的情形下
    ，因為網狀線上面不能夠停車，所以還是可以騎過去。」云
    云。惟查：證人即本件查獲員警甲○○於本院訊問時具結證
    稱：「（法官問：可否描述當天舉發的情形？）當天我在永
    豐路大圳那邊舉發一個闖紅燈的交通違規，那時候我印象中
    是巡邏的勤務。（法官問：【提示異議人庭呈照片】當天異
    議人行車的情形是不是他從編號一的照片所示的行車方向【
    即永豐路381 巷】從巷子右轉出來之後騎到編號二的照片的
    橋上的那段路上【即沿永豐路往忠義街方向行駛】，你指稱
    他闖過編號三照片的紅燈【即忠義街口之紅燈】？）我看到
    的不是這樣。（法官問：你看到的情形為何？）我看到異議
    人闖永豐路381 巷的紅燈。【法官諭知請證人以鉛筆於照片
    上畫出異議人之行車方向，異議人係沿永豐路行駛闖越永豐
    路與永豐路381 巷巷口之紅燈。】（法官問：當天你攔查是
    在什麼位置？）證人答有一個佳冬游泳池前面。【法官諭知
    請證人於照片上畫出攔查地點。】（法官問：你是定點在那
    邊直接目視到異議人以你鉛筆所畫的方向闖紅燈？）是的。
    （法官問：如果今天異議人的行車方式是依照他自己所講的
    從綠燈的小巷子的右轉，然後騎過忠義街的紅燈，你看到這
    種情形會舉發他嗎？）不會。（法官問：為何這種情形不會
    ？）因為它是一座橋，如果紅綠燈停在那邊，可能橋的結構
    會損壞，所以道路的設計是不能在上面停車，所以那個路口
    還是可以過去。」、「（法官問：掛在永豐路381 巷與忠義
    街的紅綠燈的時相是一致的，為何你是寫忠義街？）因為那
    個路口只有一個紅綠燈，我是習慣寫忠義街，就是泛指那個
    區域的紅綠燈，那兩個路口共用那個紅綠燈。（法官問：所
    以你的舉發單寫的『八德市○○路- 忠義街口』指的就是永
    豐路381 巷與忠義街網狀區域的紅綠燈？）是的。」、「（
    法官問：你第一眼看到異議人的車輛，他的機車大概是在什
    麼位置？）【證人於照片上以藍色原子筆畫出異議人車輛之
    位置。】（法官問：你的意思是你第一眼看到異議人的車輛
    ，他的車輛還是在永豐路381 巷紅綠燈的後方？）是的。（
    法官問：後方多遠？）5 公尺左右，因為還有一個彎道過來
    。」等語明確。查本件燈光號誌之違反，其所需之舉證狀態
    稍縱即逝，除設有感應照相之路口外，事後無法還原現場狀
    態，職是，舉發當時現場之值勤員警自屬交通案件之重要證
    人。觀諸證人甲○○所言，其就舉發當時員警站立攔查之位
    置、員警第一眼目睹異議人所騎乘之車輛時該車之所在位置
    、異議人之行向及所闖越之紅燈為何等經過情節，陳述具體
    明確，且所述舉發過程連續不中斷，且卷內並無任何證據足
    資證明證人甲○○有何捏造事實違法取締之不法情事。復參
    酌員警執行公務時，本身即受有行政懲處責任之監督，且其
    到庭具結作證，更係以刑事責任擔保其證言之真實性，本件
    舉發員警既已到庭證述如上，且與異議人並不相識，彼此間
    亦無任何嫌隙，當不至甘冒涉犯偽證罪之風險，蓄意構陷異
    議人。況且，證人甲○○業因另有生涯規劃，而於99年8 月
    間離職，此據證人於本院訊問時陳述明確，是其更無為顧全
    其警職恐因舉發錯誤而遭受影響，故杜撰不實之取締過程以
    誣陷異議人之必要。再者，證人甲○○於本院訊問時，就本
    件異議人之行向倘係自永豐路381 巷巷口綠燈右轉駛入永豐
    路，則因永豐路381 巷巷口右轉後至忠義街街口之區域係屬
    橋樑，為免車輛停留其上造成橋面損壞，故該處道路劃有網
    狀線以禁止停車，是異議人倘右轉後沿永豐路駛至忠義街口
    ，該忠義街口之號誌固屬紅燈，異議人仍得逕行駛過，警方
    將不予舉發一節證述明確，是證人甲○○就上開情形當不以
    闖越紅燈舉發一節，顯亦知之甚明。是堪認異議人之行向倘
    確如其前開所辯，則證人甲○○殊無眼見異議人之行向符合
    上開不予舉發之情形，而竟仍誤認其係屬闖越紅燈而予以舉
    發之可能。準此，益徵證人甲○○所證，其係目睹異議人之
    車輛出現於永豐路上，位於設置在「永豐路381 巷」路標旁
    之號誌後方約5 公尺處，並沿永豐路直行闖越永豐路與永豐
    路381 巷交岔路口、永豐路與忠義街交岔路口之紅燈，始予
    以攔停舉發一節，堪信為真。是異議人所辯，其係自永豐路
    38 1巷巷口綠燈右轉駛入永豐路，因沿永豐路駛過斯時為紅
    燈之忠義街口，而為警攔檢舉發一節，顯係卸責之詞，洵無
    足採。
五、綜上，異議人確有前揭違規行為，堪以認定。原處分機關據
    以援引前揭規定，對異議人裁處罰鍰1,800 元，並記違規點
    數3 點之處分，於法並無違誤或不當之處。本件聲明異議為
    無理由，應予駁回。
據上論斷，應依道路交通案件處理辦法第19條，裁定如主文。
中    華    民    國    99    年    10    月    26    日
                  交通法庭  法  官  林蕙芳
以上正本證明與原本無異。
如不服本裁定，應於裁定送達後5 日內向本院提出抗告狀。
                            書記官  莊凱男
中    華    民    國    99    年    11    月    2     日

司法院資訊處製作；財團法人民間司法改革基金會備份。
